【裁判字號】    98,交聲,372
【裁判日期】    980916
【裁判案由】    違反道路交通管理處罰條例聲明異議
【裁判全文】
臺灣新竹地方法院交通事件裁定         98年度交聲字第372號
移送機關    交通部公路總局新竹區監理所
異  議  人  甲○○
上列異議人因違反道路交通管理處罰條例案件，對於交通部公路
總局新竹區監理所民國98年6 月19日所為之裁決處分（原處分案
號：竹監自字第裁50-Z4B020283號），聲明異議，本院裁定如下
：
    主  文
異議駁回。
    理  由
一、原處分意旨略以：異議人即受處分人甲○○於民國98年5 月
    23日23時04分許，駕駛車牌號碼4823-FV 號自小客車，行經
    國道1 號北上280 公里處，因駕駛執照業經註銷仍駕駛小型
    車，遭警當場製單舉發，嗣原處分機關以其違規事實屬實，
    依道路交通管理處罰條例第21條第1 項第4 款規定，處以罰
    鍰新臺幣（下同）9,000 元，並扣繳駕照。
二、聲明異議意旨略以：異議人並不知道駕照被註銷，也未接到
    監理站的行政文件，郵差未依規定將行政文件黏貼異議人處
    所，異議人每天都住在家裡，住家是三合院，隔壁鄰居也沒
    有發現有郵件未收，是異議人是在不知駕照被註銷之情形下
    駕車，實非故意無照駕駛，為此提出異議。
三、按處理違反道路交通管理事件，有關文書送達之程序，依行
    政程序法之規定。違反道路交通管理事件統一裁罰基準及處
    理細則第5 條定有明文。而依行政程序法第72條第1 項、第
    73 條 第1 項及第74條第1 項、第2 項規定，送達於應受送
    達人之住居所、事務所或營業所為之；於應送達處所不獲會
    晤應受送達人時，得將文書付與有辨別事理能力之同居人、
    受僱人或應送達處所之接收郵件人員；送達不能依前2 條規
    定為之者，得將文書寄存送達地之地方自治或警察機關，若
    由郵務機關送達者，得將之寄存於送達地之郵政機關，並作
    送達通知書兩份，1 份黏貼於應受送達人住居所、事務所、
    營業所或其就業處所門首，另1 份交由鄰居轉交或置於該送
    達處所信箱或其他位置，以為送達。次按，違反道路交通管
    理事件行為人，未依規定自動繳納罰鍰，或未依規定到案聽
    候裁決，處罰機關應依基準表於通知單送達且逾越應到案期
    限60日之3 個月內，逕行裁決之。道路交通管理處罰條例第
    9 條第1 項、違反道路交通管理事件統一裁罰基準及處理細
    則第44條第1 項分別定有明文。又依道路交通管理處罰條例
    第65條第1 項規定，汽車所有人、駕駛人違反本條例，經主
    管機關裁決後逾20日未向管轄地方法院聲明異議，或其聲明
    異議經法院裁定確定，而不依裁決或裁定繳納罰鍰或不繳送
    汽車牌照、駕駛執照者，依左列規定處理之：二、經處分吊
    扣汽車牌照或駕駛執照者，按其吊扣期間加倍處分；仍不依
    限期繳送汽車牌照或駕駛執照者，吊銷其汽車牌照或駕駛執
    照。另汽車駕駛人，有下列情形之一者，處6,000 元以上12
    ,000 元 以下罰鍰，並當場禁止其駕駛：四、駕駛執照業經
    吊銷、註銷仍駕駛小型車或機器腳踏車。道路交通管理處罰
    條例第21條第1 項第4 款亦有明文。
四、經查：
  (一)異議人於98年5 月23 日23時04分許，駕駛車牌號碼4823-FV
    號自小客車，行經國道1 號北上280 公里處，因駕駛執照業
    經註銷仍駕駛小型車，遭警當場製單舉發，嗣原處分機關以
    其違規事實屬實，依道路交通管理處罰條例第21條第1 項第
    4 款規定，處以罰鍰新臺幣（下同）9,000 元，並扣繳駕照
    等情，為異議人所自承（見本院卷第21頁），並有內政部警
    政署國道公路警察局舉發違反道路交通管理事件通知單、交
    通部公路總局新竹區監理所98年6 月19日竹監自字第裁50-Z
    4B020283號裁決書在卷可考（見本院卷第10頁、第13頁），
    堪可認定。
  (二)原處分機關於97年9 月16日開立竹監自字第裁00-000000000
    號裁決書，以異議人在6 個月內，駕照違規記點共達6 點以
    上，裁處吊扣駕駛執照1 個月，並應接受道路交通安全講習
    ，限於97年10月16日前繳送，如逾期不繳送，自97年10月17
    日起易處吊扣駕駛執照2 個月，並限於97年10月31日前繳送
    ，仍未繳送者，自97年11月1 日起易處吊銷，並逕行註銷駕
    駛執照，1 年內不得重新考領駕照等情，此有上開裁決書附
    卷可參（見本院卷第12頁）。而該裁決書依法以郵務寄送至
    異議人之戶籍地即新竹縣新豐鄉埔和村13鄰357 號，因未獲
    會晤應受送達人即異議人，且無受領文書之同居人或受僱人
    ，遂於97年9 月23日將送達通知書2 份，1 份黏貼於應受送
    達人住、居所、事務所、營業所或其就業處所門首，1 份置
    於該受送達處所其他適當位置以為送達，並將裁決書寄存於
    新竹縣新豐郵局等情，有個人基本資料查詢結果、交通部公
    路總局新竹區監理所監理站送達證書1 紙、中華郵政股份有
    限公司新竹郵局郵務科98年7 月20日98竹詢字第96號函在卷
    可查（見本院卷第12頁背面、第16頁），是該裁決書已依寄
    存送達之方式合法送達予異議人，自屬明確。
  (三)則上開吊扣駕駛執照之裁決書已合法送達於異議人，業如前
    述，而異議人並未向法院聲明異議，亦未繳送駕駛執照，則
    依前揭規定，原處分機關自得逕行註銷其駕駛執照。而異議
    人於駕駛執照業經註銷之情形下，仍駕駛自小客車，已違反
    前開道路交通管理處罰條例之規定，原處分機關據此裁處罰
    鍰9,000 元，並扣繳駕照，尚無違誤之處。
  (四)末按，人民違反法律上之義務而應受行政罰之行為，法律無
    特別規定時，雖不以出於故意為必要，仍須以過失為其責任
    條件。但應受行政罰之行為，僅須違反禁止規定或作為義務
    ，而不以發生損害或危險為其要件者，推定為有過失，於行
    為人不能舉證證明自己無過失時，即應受處罰（司法院大法
    官會議釋字第275 號解釋意旨參照）。異議人雖另辯稱：其
    不知駕照已被吊銷云云，然原處分機關於97年9 月16日所為
    吊扣異議人駕駛執照之裁決書既已合法送達於異議人，異議
    人辯稱不知駕駛執照被吊銷云云，尚不足採。況異議人亦未
    舉證證明其無照駕駛之行為屬無過失，則原處分機關依道路
    交通管理處罰條例第21條第1 項第4 款規定，以竹監自字第
    裁50-Z4B020283號裁決書裁處罰鍰9,000 元，並扣繳駕照，
    於法並無不合。本件異議為無理由，應予駁回。
五、據上論斷，應依道路交通管理處罰條例第87條第2 項、道路
    交通案件處理辦法第19條，裁定如主文。
中    華    民    國    98    年    9     月    16    日
                  交通法庭  法  官  朱美璘
以上正本證明與原本無異。
如不服本裁定，應於裁定送達後5日內向本院提出抗告狀。
中    華    民    國    98    年    9     月    16    日
                            書記官  楊嘉惠


司法院資訊處製作；財團法人民間司法改革基金會備份。
